臺灣嘉義地方法院民事判決　　　　　　 95年度重訴字第109號
原　　　告　乙○○
訴訟代理人　嚴庚辰律師
被　　　告　甲○○
　　　　　　　　　　　　37號.
訴訟代理人　莊安田律師
複 代理 人　楊瓊雅律師
　　　　　　邱創典律師
上列當事人間分割共有物事件，於中華民國96年6月14日言詞辯
論終結，本院判決如下：
    主  文
兩造共有坐落嘉義市○○段二八二地號，地目田，面積六三四七
‧三三平方公尺土地，分割為如附圖所示：Ａ３部分面積三一七
三‧六七平方公尺，分歸原告取得；Ｂ３部分面積三一七三‧六
六平方公尺，分歸被告取得。
訴訟費用由被告負擔二分之一，其餘由原告負擔。
    事實及理由
一、原告起訴主張：嘉義市○○段282地號，地目田，面積6,347
    .33 平方公尺土地（下稱系爭土地），為兩造所共有，原告
    及被告之應有部分均為2分之1。而系爭土地依其使用目的並
    無不能分割之情形，兩造亦未定不分割之期限，惟分割方法
    迄未能達成協議，基於土地使用經濟效益，爰訴請准予裁判
    分割，並同意依附圖之分割方案。並聲明：請求判決分割如
    附圖所示。
二、被告則以：同意以附圖之分割方案分割。並聲明：請求判決
    分割如附圖所示。
三、經查系爭土地為兩造所共有，原告及被告之應有部分均為2
    分之1等情，有土地登記謄本一份為證，並為兩造所不爭執
    ，信屬真實。又系爭土地並無因物之使用目的不能分割或訂
    有不分割之期限，兩造復無法達成分割協議之事實，為兩造
    所不爭執，亦堪認為真實。
四、按各共有人得隨時請求分割共有物。但因物之使用目的不能
    分割或契約訂有不分割之期限者，不在此限；又共有物分割
    之方法，不能協議決定者，法院得因任何共有人之聲請，命
    為分配，民法第823條第1項、第824條第2項分別定有明文。
    如前所述，原告為系爭土地之共有人，從而原告本於共有人
    之地位訴請分割系爭土地，依上開民法所定，應無不合。
五、又法院為裁判分割前，應顧及公平、當事人之聲明、應有部
    分之比例與實際是否相當、共有物之客觀情狀、性質、價格
    與經濟價值、共有利益、各共有人之主觀因素與使用現狀、
    利害關係等因素為綜合判斷。經核原告所提如附圖所示之分
    割方案，並無違上述分割共有物應審酌之原則及兩造之利益
    ，且兩造亦同意附圖之分割方案，是本院認原告所主張如附
    圖所示之分割方法尚屬適當，爰依此判決如主文第1項所示
    。
六、末按因分割共有物而涉訟，由敗訴當事人負擔訴訟費用顯失
    公平者，法院得酌量情形，命勝訴之當事人負擔其一部，民
    事訴訟法第80條之1定有明文。本件兩造係因分割系爭土地
    無法達成協議而涉訟，但各自所為之行為均為維護自身權益
    ，揆諸上揭說明，本件訴訟費用應按兩造於系爭土地之應有
    部分比例負擔始符公平，爰定訴訟費用分擔如主文第2項所
    示。
七、據上論結，原告之訴為有理由，依民事訴訟法第78條、第80
    條之1，判決如主文。
中　　華　　民　　國　　96　　年　　6 　　月　　28　　日
                  民一庭法　官　馮保郎
以上正本係照原本作成
如對本判決上訴須於判決送達後20日內向本院提出上訴狀
中　　華　　民　　國　　96　　年　　6 　　月　　29　　日
                        書記官　王立梅
